臺灣高等法院臺中分院刑事判決　　　　100年度上易字第661號
上　訴　人
即　被　告　黃銘彰
上列上訴人因竊盜案件，不服臺灣苗栗地方法院98年度易字第1054
號中華民國99年9月1日第一審判決（起訴案號：臺灣苗栗地方法
院檢察署98年度偵字第4542號），提起上訴，本院判決如下：
    主  文
上訴駁回。
    事  實
一、黃銘彰曾因毒品、贓物、竊盜等案件，分別經法院判處有期
    徒刑6 月、5 月、7 月、11月及1 年確定，並定應執行為有
    期徒刑3年1月，於民國95年9月28日假釋出監，嗣於96年1月
    15日縮刑期滿執行完畢（構成累犯）。詎其仍不知悔悟，復
    意圖為自己不法之所有，於98年7月2日下午1時許，騎乘車
    牌號碼IDQ-356號重型機車，前往苗栗縣苗栗市○市街65 號
    「南苗市場」內、尹慕德販賣戒指飾品之攤位前，趁尹慕德
    暫時離開、不注意之際，徒手竊取尹慕德置放於攤位下、內
    有7盒共約700個寶石戒指之黑藍色手提袋一只後離開。經尹
    慕德報警處理，並經警調閱鄰近監視器，發現騎乘車號IDQ-
    356號重型機車之人甚為可疑，乃於營業時特別留意此人及
    機車。嗣於98年8月27日中午，尹慕德於「南苗市場」外之
    中山路附近，發現有人騎乘IDQ-356號重型機車經過，乃自
    後尾隨並報警處理。而於同日下午1時許，經黃銘彰之同意
    ，於黃銘彰位於苗栗縣苗栗市○○街1巷20號住處，搜索起
    獲尹慕德所有之上開黑藍色手提袋一只，嗣並由黃銘彰交出
    2 盒共168個之寶石戒指，而查獲上情。
二、案經尹慕德訴由苗栗縣警察局苗栗分局報告臺灣苗栗地方法
    院檢察署檢察官偵查起訴。
    理  由
壹、程序部分：
一、按被告以外之人於審判外之言詞或書面陳述，除法律有規定
    者外，不得作為證據，為刑事訴訟法第159條第1項明定。司
    法警察（官）就調查（偵查）犯罪時，單方面見、聞經過製
    作之「偵查報告」，屬被告以外之人在審判外之書面陳述，
    為傳聞證據，原則上並不具證據能力。又該項報告係針對個
    案而為，不具備例行性、公示性之要件，自非刑事訴訟法第
    159條之4第1款、第3款所指具備可信性之文書，並無證據能
    力。如未使該偵查報告之製作者以證人身分於審判中到庭陳
    述其製作報告之經過，給予被告行使反對詰問權之機會，自
    不能遽採該書面陳述為判斷依據(最高法院93年度台上字第
    2317號、95年度台上字第1581號、98年度台上字第6308號判
    決意旨參照)。準此，告訴人尹慕德於警詢時的陳述、警員
    黃盈星所製作之職務報告、查獲報告各1份，自無證據能力
    。
二、按被告以外之人於偵查中向檢察官所為陳述，除顯有不可信
    之情況者外，得為證據，刑事訴訟法第159條之1第2項定有
    明文。此因偵查中對被告以外之人所為之偵查筆錄，或被告
    以外之人向檢察官所提之書面陳述，性質上雖屬傳聞證據，
    惟現階段刑事訴訟法規定檢察官代表國家偵查犯罪、實施公
    訴，依法其有訊問被告、證人及鑑定人之權，證人、鑑定人
    且須具結，而實務運作時，檢察官偵查中向被告以外之人所
    取得之陳述，原則上均能遵守法律規定，不致違法取供，其
    可信度極高，自得為證據。經查，本件證人即告訴人尹慕德
    、警員黃盈星等人，於檢察官偵查中所為之證述，性質上雖
    屬審判外之陳述，惟其等係於偵查中向檢察官所為之證述，
    且均經具結，復無顯有不可信之情況，衡諸上開規定，自具
    有證據能力。
貳、實體部分：
一、訊據上訴人即被告黃銘彰，矢口否認有竊盜犯行，辯稱：當
    初伊主動帶告訴人尹慕德及員警回家給他們搜索時，告訴人
    一直說黑藍色的手提袋是他的，可是在原審他先帶另一個容
    量較大的手提袋，以符合可以裝下七個珠寶盒的說法，但該
    只手提袋是新買的，後來告訴人提出的手提袋，則裝不下七
    個珠寶盒；告訴人所提之文件資料，並非該168顆寶石戒指
    之鑑定書，不能證明該168顆寶石戒指係告訴人失竊之物；
    如伊確有竊盜行為，不可能主動帶警員及告訴人回家，並主
    動拿出東西供他們看云云。
二、惟查：
(一)證人尹慕德於原審審理時證稱：「（問：你是否在98年7月2
    日下午1時許，在苗栗縣苗栗市○市街65號騎樓下被偷了700
    個戒指？）對，差不多一點半。」、「（問：怎麼發現有被
    偷？）那邊有錄影，我有看到，被告來兩次了，他拿了東西
    馬上就走了，對面一個買鞋子的人也有看到，他有告訴我那
    個人長什麼樣子，錄影的影像可以看到車子的號碼，但是人
    看不是那麼清楚。後來有一天我也在那附近抓到他，但是被
    他跑掉了，我確定是被告。」、「（問：你那天被偷走幾個
    珠寶盒？）有7個盒子，一個盒子差不多1百個戒指，我今天
    有把盒子帶來。」、「（問：是否還有一個你自己縫的袋子
    也被偷走？）也被他拿走沒錯。」、「（問：後來怎麼找到
    小偷的？）我看到車牌號碼與被告的號碼是一樣的，有一次
    我在醫院有看到他的機車，號碼就是與我之前在錄影帶看到
    的號碼是一樣的，我有找警察，警察有問我確定是這個人偷
    的嗎？如果不是的話人家可以告你，我說我確定。」、「（
    問：後來有跟警察一起去他家嗎？）對，我是跟一位黃警員
    一起去的。」、「（問：去他家發現什麼東西？）沒有發現
    什麼東西，我要找但找不到，但我有看到一個袋子，那個袋
    子是我的，已經有破掉了，我老婆說要縫，我說這個不能縫
    了。我當時在他的房間裡面有看到一個袋子與我被偷的袋子
    顏色是一樣的，我一看就知道那是我的袋子，我就跟警察講
    ，警察問我怎麼確定那是我的袋子，於是我眼睛閉起來跟警
    察描述那個袋子下面及裡面的縫線有破掉，我太太本來說要
    縫的但我說沒辦法縫，所以沒有縫。後來警察把袋子拿下來
    看，與我描述的情形一樣，被告還是不承認，一直說是他的
    。」、「（問：他什麼時候把168個戒指還你？）剛開始沒
    有找到戒指，我與被告上了警察的車子裡，我有跟被告說如
    果他戒指還我，我就不告他。他說要給我30萬現金及一些剩
    下的東西還我，我說好。在警車中被告與黃警員說客家話我
    聽不懂，後來又再回到被告的住處，他跟我說我不是警察不
    能進去他的房子，他自己進去拿，我在外面等，警察也沒有
    進去，他在車子裡面。被告自己進去他的房子裡面，拿出
    168個戒指直接還給我。」、「（問：你之前跟被告有沒有
    仇恨？）沒有，大概兩年以前他有跟我買過東西，買一些便
    宜可以騙人家的紅寶石，我說那不是真的紅寶石但他不在意
    ，價格大概在1萬以內，那是很久以前的事情了，兩年前大
    概每個禮拜都來，但他一段時間忽然間不見了。因為我知道
    他騙人，他把假的說成真的，曾經說要賣耳環給我，但我沒
    有跟他買，一個紅寶石1千2千可以，但好幾萬沒有那個價值
    ，我從來沒有跟他買過東西，因為我不知道他的東西從哪裡
    來。」、「（問：你被偷的當天，那個時間除了他以外還有
    沒有人到過你的攤位？）他那天沒有來我的攤位買東西。」
    、「（問：我是問那個時段，你被偷竊的那一刻，除了監視
    器所拍騎機車的那個人之外，還有沒有其他人到過你的攤位
    ？）沒有。」、「（問：你怎麼確認那168個戒指是你的？
    ）因為我從國外進的比較多，臺灣的比較少，貨品大部分都
    有照片，有標示多少錢。戒台、裸石是從國外進的，到臺灣
    我自己裝，我的東西在外面很少看到，我一看就知道是我的
    東西。」、「（問：監視錄影帶中，你有無看到被告拿東西
    的畫面？）他偷的時候我沒有看到，但我有看到他騎車過來
    、停車，還有拿一個大袋子，袋子裡面是否有裝我的東西我
    看不到。」、「（問：你有沒有看到他把大袋子放在機車上
    的畫面？）有看到。」、「（問：你說被告在98年7月2日偷
    你的寶石戒指700個，這700個寶石戒指用什麼裝的？）用盒
    子裝，外面用藍色袋子裝，我今天有帶來。」、「（問：當
    天在被告家中發現的藍色手提袋是否能裝下這7個盒子？）
    沒有問題。」、「（問：你今天帶來的袋子是否是當初在被
    告家中找到的戒指？）是。」、「（問：被告跟你買寶石戒
    指，有沒有積欠你款項？）一次沒有付錢，他跑掉了。」、
    「（問：那次是多少錢？）6、7千元。」、「（問：他有沒
    有拿鑽石去找你說，你賣他的是假的鑽石而跟你吵架？）沒
    有。」、「（問：被告所交出之168個寶石戒指，你有何文
    件證明是你的？）我有照片，剛才我也有說從海外買回來的
    貨品都有照片，警察那裡也有。」、「（問：他偷的時候是
    把戒指放在你的袋子拿走嗎？）全部放在裡面拿走的，但還
    我的時候是袋子和戒指分開給我。」、「（問：提示偵卷第
    24頁贓物認領保管單，這個贓物認領保管單記載你拿回168
    個戒指，沒有你領回的手提袋，有何意見？）警察的記載我
    沒有去核對，但我知道警察有還我戒指和手提袋。那天去被
    告家中還有查到毒品及其他的東西，被告家中很多亂七八糟
    的東西，還有打針的，我也不知道警察有沒有寫，反正我就
    領回去了。」、「（問：你第一眼看到藍色的袋子時，是放
    在被告家中的哪裡？）衣櫃裡面最上面還有一個可以打開的
    櫃子。」、「（問：提示偵卷第28頁上方照片，是否是在照
    片上面那個地方找到你的藍色袋子？）是。」、「（問：在
    發生你的戒指被偷這件事情之後，當天你有去警局報案嗎？
    ）我有叫附近攤位的人打電話給警察，當天我也有去警局作
    筆錄。」、「（問：98年7月2日失竊當天你去警局就是黃盈
    星警員做的筆錄？）是。」、「（問：你以前認識黃警員嗎
    ？）不認識。」、「（問：98年8月27日你是否有在『南苗
    市場』外看到被告騎乘IDQ-356號重型機車經過？）對。」
    、「（問：你有跟著他的機車追他？）對，他跑掉，我追到
    轉角一間棉被店那裡，他就跑掉了。」、「（問：後來怎麼
    找到他的？）我沒有找到，我是去警局跟警察講，警察說好
    啦出去出去。車牌號碼剛開始看錄影帶的時候IDQ中間那個D
    不確定，不知道是O還是D，所以我們找了好一陣子。」、「
    （問：你是在98年8月27日中午，去跟黃警員說確定那個跑
    掉的人是誰嗎？）我是後來在大千醫院看到他，他要打我，
    我才到警局跟警察說，但是警察說那個人是好人不是壞人，
    並問我是否很確定，如果不是他的話他會告你，我說確定，
    沒關係。」、「（問：你有沒有提出在黃銘彰住處為警查扣
    的戒指等物品是你的證據？）我有帶照片等。」、「（問：
    第一張照片是你在黃銘彰住處警察找到的嗎？）是，我今天
    有帶來。」、「（問：今天這個手提袋明顯跟你上次帶來的
    不一樣，為什麼？）我有兩個，上次那個我也有帶來。上次
    開庭我搞錯了。」等語(原審卷第77-81頁反面、第127頁正
    反面)。
(二)由證人尹慕德的上開證詞，並參酌其於偵查中的證詞（偵查
    卷第57-58頁），可知證人尹慕德係證稱：伊於98年7月2日
    上午在苗栗縣苗栗市○市街65號「南苗市場」的攤位販售寶
    石戒指、飾品等物品，於當日下午1時許收攤後，發覺伊所
    有以每個盒子裝約1百個寶石戒指的盒子，總共約7百個寶石
    戒指的盒子7盒，及裝前述寶石戒指的黑藍色手提袋1個為人
    偷竊。伊立即至苗栗縣警察局苗栗分局南苗派出所報案，由
    警員黃盈星受理。之後警員有調監視錄影器畫面，發現有1
    個男士騎乘機車頭戴安全帽，在伊攤位前來來回回數次，拿
    了東西就走，機車的車牌號碼英文字部分，僅可分辨前後為
    IQ，中間不知是O或D，伊找了好一陣子均不得要領。在伊離
    開攤位到寶石戒指被偷那段期間，除前述騎機車之人到伊攤
    位外，並無其他人至伊攤位。嗣於98年8月27日中午，在「
    南苗市○○○○○路附近看見被告黃銘彰騎乘車牌號碼IDQ-
    356號機車行經該處，伊認出此人即係前述監視錄影帶上騎
    機車至攤位拿走寶石戒指之人，乃自後追蹤，後來在苗栗市
    大千醫院追到該騎士即係被告黃銘彰。伊旋即至派出所告知
    警員黃盈星找到偷東西之人，黃盈星及伊至大千醫院找被告
    黃銘彰，後來一起到被告黃銘彰住處，剛開始沒找到戒指，
    但伊在衣櫃上方還有1個可以打開的櫃子裡，發現伊前述失
    竊裝寶石戒指的黑藍色手提袋，黃盈星問伊如何確定，伊即
    閉眼說出那個袋子有破的縫線，黃盈星隨將手提袋拿下，發
    現該手提袋與伊所描述的特徵相同。伊與被告黃銘彰一同上
    黃盈星所駕駛的警車，伊向被告黃銘彰稱戒指還給伊，伊就
    不告，被告黃銘彰就說要給伊30萬現金及還伊剩下的一些東
    西，伊表示同意。之後黃盈星警員開車再度至上址，被告黃
    銘彰自行至屋內拿出168個戒指還伊，那些戒指都是伊的，
    是伊進口戒台、裸石，自行將寶石鑲入戒台販售他人等情。
(三)證人即警員黃盈星於原審審理時證稱：「（問：98年7月2日
    尹慕德被偷後，有去你們警局報案？）有。」、「（問：當
    初是你處理的嗎？）對。」、「（問：當天有做什麼蒐證的
    動作？）調監視錄影帶。」、「（問：你看監視錄影器有看
    到什麼嗎？）錄影帶上顯示他遭竊的地方，被害人的東西已
    經收拾好放在他的攤位下方，錄影監視器照不到他的東西，
    但可以照到馬路上，當時被害人去開車，那段時間除了黃銘
    彰以外沒有其他人經過那個地方。」、「（問：黃銘彰在那
    裡幹嘛？）他在那邊來回幾次，停在失竊地的前面。他之前
    有下車，有拿包包之類的東西但是看不是很清楚。」、「（
    問：拿了之後呢？）放在機車上騎車離開。」、「（問：在
    98 年8月27日是怎麼發現竊嫌就是黃銘彰？）尹慕德來派出
    所找我，他說他發現黃銘彰在大千醫院上班，叫我跟他一起
    去找他。我就跟尹慕德一起到大千醫院，到現場他們兩人爭
    吵，一個說有拿一個說沒拿，尹慕德說他一定有拿，他放在
    家裡。我告訴黃銘彰，你有沒有拿東西放在家裡給他看一看
    ，黃銘彰說可以，找到有就有，沒有就沒有。」、「（問：
    去他家裡有找到什麼嗎？）到他家以後我們沒有翻，只叫黃
    銘彰自己去開，進去他房間之後，尹慕德跟黃銘彰說打開很
    多地方給尹慕德看有沒有東西在裡面，當時打開好幾個地方
    ，後來是在衣櫃上方打開來發現一個袋子，尹慕德說袋子是
    他的。」、「（問：尹慕德怎麼確定那個袋子是他的？）他
    說裡面有爛掉、破掉的地方，拿下來後打開來看與他敘述的
    差不多。」、「（問：發現袋子之後你有做什麼處理？）尹
    慕德說東西可能還在裡面，但打開幾個地方並沒有發現。我
    就把袋子帶回去，先回派出所再講。因為當時是我開警車載
    他們兩個去黃銘彰家。」、「（問：在車上他們兩個有什麼
    對話嗎？）要回派出所的路上沒有錄音忘記講什麼了，我跟
    黃銘彰講，袋子被人指認到了，如果有拿就要還人家，尹慕
    德堅持袋子是他的。」、「（問：在車上有沒有聽到黃銘彰
    說要賠錢的事情？）有，之前尹慕德堅持袋子是他的，我就
    跟黃銘彰說，尹慕德堅持袋子是他的，依照規定要回去派出
    所作筆錄並移送。車子開到一半，黃銘彰就說好，家裡有尹
    慕德的寶石戒指要還他，他們兩人就商量黃銘彰把東西還給
    尹慕德，尹慕德就不告，但雙方都沒有說數量要還多少，只
    說回去黃銘彰家裡拿東西還給尹慕德。」、「（問：回到黃
    銘彰家中之後的情形？）黃銘彰說我不能進去他家裡，他就
    和尹慕德兩人進去，我在外面停車等。進去沒有很久馬上就
    拿出來。」、「（問：之後你們還有到警局作筆錄嗎？）黃
    銘彰把兩盒寶石戒指拿給尹慕德後，他們兩人上車，我問尹
    慕德說，黃銘彰還給你的東西確定是你的嗎？尹慕德說確定
    是他的。」、「（問：之後有沒有回去作筆錄？）有，回到
    警局馬上製作筆錄。」、「（問：提示今日尹慕德提出之袋
    子，當天在黃銘彰家中找到的袋子是這個嗎？）我對這個袋
    子不熟，沒有辦法確定。當天拍攝相片的袋子跟當天在黃銘
    彰家中找到的袋子，與尹慕德領回去的袋子，我確定是同一
    個。但是今天尹慕德帶來的袋子，事隔太久我沒有辦法確定
    是否一樣。」、「（問：提示偵卷第24頁贓物認領保管單，
    當天贓物認領保管單為什麼只有記載給尹慕德領回168個戒
    指？）漏寫了。」、「（問：他們兩個談妥的賠償條件是多
    少錢你知道嗎？）當初拿到寶石戒指返回派出所時，尹慕德
    跟黃銘彰講，這個差很多，還有很多沒有還我，我當時問黃
    銘彰其他的東西哪裡去了，但黃銘彰沒有講。尹慕德說東西
    要賠償他，黃銘彰開價1萬元，尹慕德說差那麼多，他們兩
    人坐在後座有商量多少錢，但我沒有聽清楚，還沒商量好就
    到派出所了，因為只有我一個警員，我就想先把他們載回派
    出所。」、「（問：在警車上為什麼可以錄音？）我們規定
    在車上如果有嫌疑人或是糾紛的時候都要錄音，以防事後人
    家檢舉我們警方。」、「（問：你與尹慕德以前認識嗎？）
    不認識。」、「（問：之前認識黃銘彰嗎？）不認識。」、
    「（問：你與尹慕德和黃銘彰有沒有恩怨、糾紛？）沒有。
    」、「（問：提示偵卷第59到60頁，你在檢察官訊問時之證
    述都實在嗎？）實在。」等語(原審卷第82-85頁)，另證稱
    ：「（問：你那時候有把整個錄影帶看完嗎？）有。」、「
    （問：上次勘驗的光碟大概只有兩分鐘多，之前的你有看過
    嗎？）在現場看，跟報案人一起看。」、「（問：在你所觀
    看的整個過程，不管是有沒有翻拍的部分，你有沒有看到黃
    銘彰下車步行進入騎樓內的狀態？）他有下車。」、「（問
    ：有沒有進入騎樓？）他有下車進入，但是翻拍的畫面裡面
    沒有看出這個片段。因為這個翻拍的鏡頭沒有辦法拍到騎樓
    的情況，只有拍到他有停車、下車，但沒有拍到騎樓，因為
    角度的問題，但確定有看到他有走進去騎樓。」、「（問：
    有走進去騎樓，這部分是不是在你翻拍的片段期間內？）是
    。」、「（問：在我們勘驗光碟的過程中，是有看到被告的
    機車有載運一只手提袋，當時告訴人是否就向你表示那個手
    提袋就是他遺失的手提袋？）當時看帶子的時候，鏡頭裡面
    看不清楚，看不出來那到底是怎樣的手提袋，他也不是很確
    定。」、「（問：提示本院99年6月30日電話紀錄，你回答
    的內容是否實在？）實在。」、「（問：南苗市場管理委員
    會跟本案相關的監視錄影帶畫面，你翻拍成光碟，是在什麼
    時間點，第一次看到畫面的內容？）告訴人來報案之後，就
    在管理委員會的辦公室，辦公室是在南苗市場裡面。」、「
    （問：總共監視錄影帶的時間有多長？）沒有記起，我看的
    是告訴人離開他的攤位，直到去我派出所報案那時候。」、
    、「（問：提示本院審卷所附之光碟勘驗筆錄編號2的畫面
    ，你剛才說黃銘彰騎摩托車，有停機車，並下車，是不是這
    個畫面的時間點？）對。」、「（問：你的意思是說，在勘
    驗筆錄編號2的畫面，他下車之後有走進去騎樓嗎？）畫面
    有看到他往騎樓那邊走。」、「（問：為什麼你在翻拍此捲
    光碟，在我們勘驗的過程中沒有你講述的這段？）那個鏡頭
    是好幾秒、好幾秒跳格，就是有看到他往騎樓方向前進，但
    畫面是跳格的，所以可能黃銘彰走進去沒有拍到，後來跳格
    之後他就回到機車停放處。」、「（問：你在觀看上開監視
    錄影器畫面時，有會同誰一起看？）報案人尹慕德。」、「
    （問：提示審卷所附之在被告黃銘彰住處執行搜索及在警車
    上的對話錄音內容，整個對話的錄音內容是否當時你親身經
    歷的狀況？有無要補充或是說明的地方？）第3頁被告答『
    我幫你問好不好，這個錢你先拿回去』印象中沒有這句，其
    他都實在。」、「（問：提示本院審卷之光碟勘驗筆錄，畫
    面可以看到告訴人尹慕德的攤位嗎？）他的攤位就是編號2
    被告機車停放的地方。他收攤以後東西收起來便看不到東西
    。」等語(原審卷第124頁反面-126頁反面)。
(四)由證人即警員黃盈星的前述證詞，並參酌其於偵查時的證述
    （偵卷第59到60頁），可知證人黃盈星證稱：伊於98年7月2
    日在派出所接獲告訴人尹慕德報案失竊物品，會同尹慕德到
    南苗市場管理委員會辦公室觀看監視錄影器所攝錄的畫面，
    包括告訴人離開攤位至告訴人到派出所報案間的畫面，伊錄
    下製成光碟部分僅有兩分鐘的內容。當時告訴人的物品已收
    拾好放在攤位下方，錄影器照不到該物品，但可以照到馬路
    上，那段時間除了被告黃銘彰之外，並無其他人經過該處。
    被告黃銘彰在那段時間，騎乘機車在前述攤位前馬路來回數
    次，且在勘驗筆錄編號2畫面的那個時點下車走進騎樓，取
    出包包之類的東西置於機車上旋即離開，但因角度及鏡頭係
    間隔數秒跳格1次，在伊翻拍的光碟畫面中並未顯示上情。
    告訴人於98年8月27日又到派出所告知伊發現偷物品之被告
    黃銘彰係在大千醫院上班，要求伊一同找被告黃銘彰。伊等
    到大千醫院後，被告黃銘彰與告訴人2人就被告黃銘彰是否
    有拿上述物品一節爭執不休，伊即告知被告黃銘彰讓告訴人
    到住處看一看以釋疑。被告黃銘彰首肯後，伊駕駛警車搭載
    渠等2人到被告黃銘彰住處，進入房間後，被告黃銘彰自行
    打開屋內數處給告訴人觀看，嗣於衣櫃上方發現1個袋子，
    告訴人稱是其所有，並表示袋子裡面有爛掉、破掉之處，伊
    隨即觀察該袋子，發覺與告訴人描述的情狀大致相同，但未
    見告訴人所陳的失竊物品。伊表示欲將袋子帶回派出所，之
    後伊等3人再上警車，在返回派出所途中，告訴人堅稱袋子
    是其所有，伊向被告黃銘彰說，既然如此依規定要回派出所
    製作筆錄並移送，被告黃銘彰說好，家裡有告訴人的寶石戒
    指，要還給告訴人，伊立即掉頭返回被告黃銘彰住處，被告
    黃銘彰與告訴人進入房屋，伊在警車上等待。不久之後，被
    告黃銘彰取出寶石戒指，復上伊所駕駛的警車，告訴人向被
    告黃銘彰表示差很多，還有很多沒有歸還，並要求被告黃銘
    彰賠償，被告黃銘彰開價1萬元，告訴人稱差那麼多，之後
    告訴人、被告黃銘彰2人在後座持續對談，後來回到派出所
    製作筆錄，有將寶石戒指168個及袋子1個交付告訴人，並製
    作贓物認領保管單給告訴人簽收，但漏載袋子1個等情。
(五)原審勘驗現場監視錄影光碟，並將畫面翻拍成照片(原審卷
    第97-100頁、第106頁反面-107頁)，顯示被告黃銘彰騎乘機
    車停於告訴人攤位前撥打手機（原審卷第97頁編號1照片）
    ，被告黃銘彰下車，繼續打手機，被告黃銘彰機車腳踏板上
    置放1只長型手提袋（原審卷第97頁編號2照片），被告黃銘
    彰復騎乘機車至告訴人攤位前往攤位內觀看（原審卷第98頁
    編號3照片），被告黃銘彰騎乘機車離開現場（原審卷第98
    頁編號4照片），約2秒後被告黃銘彰再騎乘機車返回告訴人
    攤位前（原審卷第98頁編號5照片），被告黃銘彰將腳踏板
    上的手提袋拿起並擺放在胸前（原審卷第99頁編號6照片）
    ，被告黃銘彰下車將手提袋用繩索固定在後座（原審卷第99
    頁編號7照片），被告黃銘彰將手提袋固定好後上車準備離
    開，又向告訴人攤位方向看一眼（原審卷第99頁編號8照片
    ），被告黃銘彰等待對向汽車通過後騎乘機車離開、之後離
    開現場（原審卷第100頁編號9、10照片）。觀諸上述現場監
    視器錄影光碟畫面結果，並參酌證人尹慕德、黃盈星之前述
    證述內容，可知被告黃銘彰係於告訴人收攤後將裝有寶石戒
    指的手提袋置於攤位下，離開取車不在該處之際，騎乘機車
    在告訴人上述攤位前馬路來回數次，且停於攤位前，向攤位
    內張望，並走入騎樓攤位內，將手提袋置於機車腳踏板上，
    復將手提袋以繩索固定於後座，又向告訴人攤位內張望，旋
    即離開該處等事實。
(六)衡諸證人尹慕德、黃盈星之上述證詞，復徵諸卷附照片、搜
    索扣押筆錄、贓物認領保管單（偵查卷第18-20頁、第24頁
    、第26-29頁）等資料，可知尹慕德於98年7月2日13時許，
    在苗栗縣苗栗市○市街65號「南苗市場」內攤位下，被人竊
    取裝有7盒共約700個寶石戒指之黑藍色手提袋1只後，旋即
    向證人黃盈星報案，經證人黃盈星調取上址監視錄影器攝錄
    畫面後，仍不能確認騎乘機車在該攤位竊取物品之人為何人
    。嗣證人尹慕德於98年8月27日發現被告黃銘彰騎乘前述機
    車行經南苗市場附近，自後追蹤才確認被告黃銘彰即係竊取
    伊物品之人，立刻陳報證人黃盈星處理。嗣至被告黃銘彰住
    處後，證人尹慕德在該屋房間內衣櫃上方，發現前述所失竊
    的袋子1只，在未取下該只手提袋前描述特徵，復經證人黃
    盈星觀察後，發覺證人尹慕德所描述與該只手提袋的情狀相
    符。證人黃盈星表示欲連同袋子帶回派出所處理，並駕駛警
    車搭載被告黃銘彰、證人尹慕德前往派出所途中，被告黃銘
    彰表示欲歸還證人尹慕德寶石戒指，證人黃盈星乃掉頭回被
    告黃銘彰住處，被告黃銘彰自行交出寶石戒指168個，復返
    回派出所製作筆錄，證人黃盈星並將上述手提袋1只、戒子
    168個發還證人尹慕德，並製作贓物認領保管單等事實。而
    證人黃盈星於98年8月27日至被告黃銘彰住處查證本件竊盜
    案件及在警車內之錄音光碟，其中被告黃銘彰在警車上對告
    訴人尹慕德稱：「我賠你錢可以嗎？給你1萬元可以嗎？」
    ，告訴人則答：「1萬塊！我那些東西多少錢？你說多少錢
    ！」，被告說：「我找到賠你錢，你說要賠你多少錢，你講
    啊！你自己的東西。」、告訴人答：「最少30萬。」，被告
    稱：「好，我們寫清楚來，30萬。」等語，有錄音譯文附卷
    可稽(原審卷第60頁正反面)，被告就此亦表示無意見(原審
    卷第268頁反面)；由此足見被告黃銘彰於警車上確實主動向
    告訴人尹慕德表示欲賠償金錢，並先開價1萬元，嗣告訴人
    尹慕德表示失竊物品價值沒有那麼少後，主張被告黃銘彰應
    賠償30萬元，被告黃銘彰復表示同意，彼此寫清楚30萬元等
    情。此與告訴人對被告請求侵權行為損害賠償聲請調解事件
    ，兩造成立調解，被告表示願意給付告訴人30萬元，有臺灣
    苗栗地方法院民事庭99年度司調字第97號調解筆錄影本可稽
    (本院卷第80頁)，亦相符合。
(七)被告黃銘彰於98年7月2日下午1時許，騎乘車牌號碼IDQ-356
    號重型機車，前往苗栗縣苗栗市○市街65號「南苗市場」內
    來回數次，趁告訴人尹慕德離開攤位之際，至告訴人尹慕德
    的攤位前停車、下車，並走入騎樓內，嗣取出手提袋置於機
    車腳踏板上，又以繩索固定於後座，並於該處數次往攤位內
    張望，旋即騎乘機車離開現場。而於告訴人尹慕德離開攤位
    ，迄前述物品失竊期間，除被告黃銘彰之外，並無其他人經
    過告訴人的攤位等情，已如前述。查告訴人尹慕德於觀看上
    述日期之監視錄影畫面後，即鎖定騎乘車牌號碼英文字前後
    有IQ的機車騎士為竊取其上述物品之人，並經多日觀察後，
    於98年8月27日發現被告黃銘彰行蹤，知悉被告黃銘彰於大
    千醫院上班，乃會同警察至被告黃銘彰住處，首先尋找到失
    竊的手提袋1只，再經被告黃銘彰主動返回住處取出上述戒
    指168個交還告訴人尹慕德等事實，亦如前述。徵諸被告黃
    銘彰交出前述戒指後，主動表示欲賠償1萬元予告訴人，經
    告訴人表示失竊物品價值沒有這樣少，且要求賠償30萬元，
    被告黃銘彰同意並稱要寫清楚等情，足證被告黃銘彰確係於
    上述時地竊取告訴人尹慕德寶石戒指及手提袋後，將之置於
    住處，其中5百餘個戒指不知去向，剩餘的168個戒指、手提
    袋則分別藏放於住處某處，迄於98年8月27日為告訴人尹慕
    德發現行蹤，報警處理，在被告黃銘彰上述住處發現告訴人
    失竊之手提袋後，因東窗事發，被告黃銘彰乃主動交還剩餘
    的168個戒指，並表示欲賠償告訴人尹慕德損失。
(八)被告黃銘彰雖以上述情詞為辯，並引用原審辯護人之辯護理
    由略以：告訴人於原審99年6月8日審理時證稱偵卷所附照片
    上的手提袋不是伊的，可見偵查卷所附照片上之手提袋，並
    非告訴人所有，但告訴人竟能於上述日期攜帶至法院審理庭
    上，足見告訴人指稱手提袋裝置700寶石戒指遭竊等語，顯
    有瑕疵。被告係在告訴人堅稱該只手提袋係告訴人所有，且
    警員一面倒相信此情，復在告訴人以提出告訴相脅，為避免
    訟累，乃將自行收集及朋友交付鑑定的寶石戒指交予告訴人
    。復觀諸告訴人的證詞，可知被告與告訴人曾經交易寶石戒
    指存有糾紛，更足以證明被告與告訴人在警車上協商，乃受
    告訴人所迫，為求脫身的權宜之計，並非有竊取寶石戒指的
    行為。由失竊地點監視錄影畫面勘驗筆錄觀察，被告雖曾在
    告訴人攤位附近停留，但根本未進入告訴人攤位，遑論竊取
    其物。而光碟開始播放1分24秒之後，可見一長方形係屬開
    放式的袋子，上面沒有拉鍊，可以看出該手提袋裡裝有上方
    是平面狀態的物品，足證該手提袋絕非偵查卷內第27頁照片
    所示，自被告家中搜得的手提袋，亦非告訴人99年6月8日審
    理時提出的手提袋。反而與被告所辯稱當時係執一紙ＬＶ包
    包專用紙袋內裝ＬＶ包包的專用紙盒等語，相互吻合。復由
    勘驗筆錄編號2畫面可知，至遲在時間0分28秒時可見被告之
    機車腳踏板上放置一只袋子，然被告卻遲於時間顯示0分57
    秒時始騎機車離開，且觀諸勘驗筆錄編號5可知被告離開約2
    秒後，又再次騎車返回告訴人攤位附近，甚至停留於該處將
    原本放置在腳踏板的袋子移置在後方紙箱內拉繩子固定後，
    始離開現場，果若腳踏板上之袋子真的竊自告訴人，被告豈
    有得手後離開現場再返回現場綑綁贓物，自陷於受告訴人或
    其他人發現之危險？由此益證該只袋子與告訴人無關，且非
    自告訴人攤位所竊取。又依據告訴人於99年6月8日審理時的
    證詞，參酌審卷所附的勘驗筆錄翻拍照片，可知騎樓並非監
    視器攝影範圍所及，再由監視器翻拍畫面可知被告未曾下車
    進入騎樓，倘告訴人真有遭竊之事實，從事竊盜行為之人，
    顯非被告，而是其他位於騎樓內，而未被監視器拍攝到之人
    。在被告住處所查獲的珠寶飾品，有可能係被告合法取得，
    亦可能為違法取得，但不能因被告無法交代或證明上述珠寶
    飾品的來源，遽而推論係被告竊取所得等語。然查：
    1.告訴人尹慕德證述其於上述時、地，為人竊取伊所有的黑
      藍色手提袋1個、寶石戒指7盒約700個等情，已如前述。
      且有寶石戒指型錄、照片、兆豐國際商業銀行八德分行電
      匯證實書、賣出外匯水單及手續費收入收據、進口報單、
      海關進口快遞貨物稅費繳納證明、進口收現單、珠寶產地
      證明、發貨單、收據等資料附卷足資佐證（原審卷第137-
      138頁、第140-141頁、第159-239頁），再徵諸被告黃銘
      彰自行將贓物認領保管單所示的寶石戒指歸還告訴人尹慕
      德等情，足證告訴人尹慕德確於上述時、地，失竊黑藍色
      手提袋1個、寶石戒指7盒約700個，被告黃銘彰前述辯解
      不實，不足採信。
    2.被告黃銘彰騎乘上述機車於前述時、地，趁告訴人尹慕德
      離開攤位之際，將機車停於告訴人尹慕德攤位前，並進入
      騎樓下，旋即取出袋子置於機車腳踏板上後離開，但因角
      度及鏡頭係間隔數秒跳格1次，致於翻拍的光碟畫面中，
      並未顯示上情，已如前述。再查，被告黃銘彰陳稱與證人
      黃盈星並無仇恨過節或金錢糾紛等語（原審卷第271頁)，
      足徵證人黃盈星並無誣陷被告黃銘彰的動機，益見證人黃
      盈星證述屬實。被告黃銘彰指其雖有騎機車停於告訴人攤
      位前，但未下車，並未竊取告訴人之手提袋、寶石戒指等
      情，尚非可採。
    3.依監視錄影畫面翻拍之照片，可見被告黃銘彰的機車腳踏
      板置有開放式的袋子，該袋子內所裝的物品，並無法清晰
      分辨，但可知該袋子內確係裝有與外部袋子相較略小的物
      品，此有翻拍照片附卷可考（原審卷第97-100頁)。雖上
      述翻拍照片所示置於被告黃銘彰機車腳踏板上的袋子，外
      型與偵卷第27頁所示的手提袋容有不同，但觀察編號7、8
      、9照片(原審卷第99-100頁)，及被告陳報狀所附的照片4
      張（原審卷第276頁正反面）所示，可知被告黃銘彰隨後
      將此袋子置於後座以繩索綑綁，其寬度稍大於被告黃銘彰
      之肩膀。參考卷附黑藍色手提袋及珠寶盒之彩色照片3張
      、影本12張（原審卷第142 -144頁、第147-158頁)所示，
      可知為警於被告黃銘彰住處起獲的黑藍色手提袋長21公分
      、寬為9.7公分、高為11公分，裝寶石戒指的珠寶盒七盒
      相疊後的高度為9.2公分，而照片中顯示之黑藍色手提袋
      ，即為告訴人自被告住處發現領回之手提袋，亦經告訴人
      提出比對無訛，且確可裝入七個珠寶盒，亦經本院當庭勘
      驗屬實(本院卷第74頁)，由前述數據推算該只黑藍色手提
      袋之體積，再對照前開照片顯示被告機車後座所載袋子之
      寬度略大於被告之肩膀，足證裝有七個珠寶盒之黑藍色手
      提袋，可輕易置入被告黃銘彰前述無拉鍊開放式的袋子內
      。被告辯稱黑藍色手提袋裝不下七個珠寶盒，其當日機車
      所載係以ＬＶ包包專用紙袋內裝ＬＶ包包的專用紙盒云云
      ，實不足採。
    4.被告黃銘彰於監視錄影翻拍照片編號2(原審卷第97頁)所
      示時點，將機車停下，進入位於騎樓之告訴人攤位，竊取
      告訴人尹慕德裝有7盒寶石戒指共約700個的黑藍色手提袋
      1 只，置放於機車腳踏板後離開現場等事實，已如前述。
      而被告黃銘彰於翻拍照片時間顯示0分57秒時騎機車離開(
      原審卷第98頁)，復於1分1秒時再騎機車返回告訴人攤位
      前( 原審卷第98頁)，於1分24秒之際把機車停於告訴人攤
      位斜前方(原審卷第99頁)，將原本放置在腳踏板的袋子移
      置在後方拉繩子固定後，於1分36秒往告訴人攤位張望(原
      審卷第99頁)，亦如前述。被告黃銘彰於竊盜得手後為何
      再度返回上址，雖不得而知，但尚不能因被告黃銘彰的上
      述舉動，而排除其有前述竊盜行為。
    5.觀諸證人黃盈星在警車上所錄的對話錄音譯文(原審卷第
      59頁反面-60頁反面)，並未發現告訴人尹慕德對被告黃銘
      彰有恐嚇之情。且證人黃盈星、告訴人尹慕德與被告黃銘
      彰3人，於98年8月27日首次至被告黃銘彰住處時，並未起
      獲告訴人尹慕德失竊的寶石戒指，係發現該處屋內衣櫃上
      方有1只黑藍色的手提袋，告訴人尹慕德確認係伊所有於
      上述時地裝7盒寶石戒指但被偷竊者，並於取下之前，向
      警員黃盈星描述特徵，再經警員黃盈星比對後確認係告訴
      人尹慕德所有。被告黃銘彰於黃盈星所駕駛的警車上，表
      示願歸還告訴人寶石戒指後折返住處，被告黃銘彰自行將
      寶石戒指168個交出，再於警車上表示欲賠償告訴人尹慕
      德1 萬元等情，已如前述。如上述寶石戒指確係被告黃銘
      彰向他人所購得，或友人囑託鑑定，並非於上述時間在告
      訴人尹慕德攤位下所竊得，衡情被告黃銘彰應會據理力爭
      ，捍衛自己的財產，焉有交出上述戒指且表示願意賠償告
      訴人金錢之理？被告黃銘彰上述辯解，顯違常理，不足為
      採。
    6.被告雖帶告訴人及警員返回住處，此或因其所竊寶石戒指
      已藏匿隱密，自恃不會被發現，但豈知百密一疏，竟遭告
      訴人發覺其所有一併失竊之手提袋，於警員要帶回派出所
      途中，為求脫身，乃以歸還部分寶石戒指及賠償損失相求
      ，始又折返住處，並自動交還168個寶石戒指，其所為無
      非欲求全身而退，尚不能因其「主動」為之，即指不可能
      有竊盜之行為。
    7.被告雖指其於警車內表示要賠償告訴人1萬元，係因先前
      將告訴人寄賣的假寶石丟棄而結怨，才同意賠償云云。但
      參諸被告與告訴人於警車內之對話譯文(原審卷第59頁反
      面-60頁反面)，其內容並無一語提及所謂「寄賣結怨」之
      事，被告亦未能舉證以實其說，且與前揭事證不符，尚難
      憑信。
    8.被告就告訴人於本院提出勘驗之黑藍色手提袋，以該手提
      袋有「JUSPORTS」等字，而指並非原來自其家中取出之手
      提袋。此因該等英文字係位於手提袋靠近底部位置(原審
      卷第142頁、本院卷第78頁)，而當初自被告住處取出之手
      提袋(偵查卷第27頁)，因未直立及擺放角度關係，致未拍
      攝出該等英文字，但二處照片均可看出手提袋側邊上方曾
      有縫補的線跡，則屬一致(偵查卷第27頁、本院卷第78頁)
      ，是可確認告訴人所提出勘驗之黑藍色手提袋，即為其自
      被告家中發現而領回之手提袋。被告前揭質疑，並非可採
      。
(九)此外，復有搜索同意書、搜索扣押筆錄、扣押物品目錄表、
    贓物認領保管單、於黃銘彰住處起獲贓物照片、監視錄影器
    翻拍畫面、勘驗筆錄、手提袋彩色照片、照片影本、寶石戒
    指型錄、照片、兆豐國際商業銀行八德分行電匯證實書、賣
    出外匯水單及手續費收入收據、進口報單、海關進口快遞貨
    物稅費繳納證明、進口收現單、珠寶產地證明、發貨單、收
    據、監視錄影翻拍畫面光碟、勘驗筆錄在卷可憑。其中擺放
    寶石戒指之珠寶盒，有9×10或10×10或8行、14行橫排等不
    同規格，分別可以裝90個、100個、80個、130個寶石戒指，
    告訴人失竊七個珠寶盒之寶石戒指，共約700個，業經本院
    勘驗珠寶盒之規格屬實，並經告訴人陳明在卷(本院卷第74
    頁、第76頁)，是告訴人失竊寶石戒指共約700個，亦堪認定
    。
(十)綜上所述，被告前揭所辯各詞，係屬卸責之詞，不足採信。
    本案事證明確，被告之竊盜犯行，洵堪認定。
四、核被告所為，係犯刑法第320條第1項之竊盜罪。被告前有如
    事實欄所載之論罪、科刑及執行紀錄，有臺灣高等法院被告
    前案紀錄表在卷可稽，其受有期徒刑執行完畢後，5年內故
    意再犯本件有期徒刑以上之罪，為累犯，應依法加重其刑。
五、原審因而適用刑事訟訴法第299條第1項前段、刑法第320 條
    第1項、第47條第1項、刑法施行法第1條之1、竊盜犯贓物犯
    保安處分條例第3條第1項、第4條、第5條第1項前段等規定
    ，並審酌被告曾有偽造有價證券、違反麻醉藥品管理條例、
    妨害秩序、賭博、誣告、施用毒品、詐欺、數次竊盜前科，
    素行不良，有臺灣高等法院被告前案紀錄表可憑，不思以正
    當方式賺取財富，為圖一己私利，竊取他人財物，其犯罪之
    動機、目的、手段，竊得財物之價值，所為危害社會安全秩
    序，侵害他人財產法益，告訴人業已領回部分失竊物品，被
    告犯後否認犯行，迄未賠償告訴人損失等一切情狀，量處有
    期徒刑1年6月。並敘明竊盜犯贓物犯保安處分條例第3條第1
    項關於竊盜犯、贓物犯令入勞動場所強制工作之規定，旨在
    對於竊盜犯、贓物犯之習慣性犯者，強制從事勞動，以養成
    正確之工作習慣及謀生觀念，使能適應社會生活，而達教化
    、治療之目的；行為人有無令入勞動場所強制工作之必要，
    應審酌其行為之常習性、嚴重性、危險性及對未來行為之期
    待性，依比例原則決定之（最高法院95年度台上字第6571號
    判決意旨參照）；另行為人之犯罪成為習慣，在客觀上有於
    較長之一段時間內反覆為多次犯罪行為之情狀，是以犯罪之
    次數多寡及犯罪時間之長短，應為認定有無犯罪習慣之重要
    因素（最高法院79年度台上字第4255號判決意旨參照）。被
    告黃銘彰為年滿18歲以上之人，其素行極為不佳，前犯偽造
    有價證券、違反麻醉藥品管理條例、妨害秩序、賭博、誣告
    、施用毒品、詐欺、多次竊盜等罪，復為本件竊盜犯行，犯
    罪情節重大，依現有卷證，認被告仍不知戮力向上，改過遷
    善，足認被告顯有犯罪習慣。又被告現年56歲，正值壯年，
    非無工作能力，卻未盡其力於正途，反屢次為竊盜等犯罪，
    以其所得財物供己花用，若不及早預防矯治，恐怕日後重返
    社會時，仍將因無一技之長，而有再犯之虞，為矯正被告利
    用財產犯罪尋求經濟來源之惡習，認有促其學習一技之長並
    養成勞動習慣之必要，若僅藉刑之執行實不足以徹底根絕被
    告之惡性，是就被告所犯前述竊盜犯行，應於刑之執行前，
    令入勞動場所強制工作3年，以強制從事勞動方式，培養其
    勤勞習慣、正確工作觀念，藉資矯治其犯罪習慣，並習得一
    技之長，以便往後重回社會時，能自立更生，適應正常群體
    生活，期以達成刑法教化、矯治之目的。其認事用法，核無
    違誤，量刑允當，令為強制工作，亦屬適當。被告提起上訴
    ，以前揭各詞置辯，否認犯罪，並以其自96年出獄後，認真
    工作，未再犯法，指摘原判決不當，惟依前揭論述，參酌被
    告於98年、99年間復犯幫助詐欺、施用毒品、竊盜、侵占、
    偽造文書、詐欺等罪，均經法院判刑確定，有臺灣高等法院
    被告前案紀錄表可稽(本院卷第39-40頁)，其於短短二年內
    ，又犯案多起，足見所辯不實，其上訴為無理由，應予駁回
    。
六、至被告請求勘驗現場錄影帶一節，因該錄影帶前於原審已經
    當庭勘驗，製有勘驗筆錄可稽(原審卷第106頁反面)，並將
    錄影畫面翻拍成照片(原審卷第97-100頁)，復於本院審理時
    ，提示供被告表示意見，踐行調查程序(本院卷第75頁)，是
    尚無再行勘驗之必要，附此敘明。
據上論斷，應依刑事訴訟法第368條，判決如主文。
本案經檢察官李慶義到庭執行職務。
中    華    民    國   100    年    7     月    26    日
            刑事第十一庭  審判長法  官  郭  同  奇
                                法  官  陳  慧  珊
                                法  官  洪  曉  能
以上正本證明與原本無異。
不得上訴。
                                書記官  林  明  冬
中    華    民    國   100    年    7     月    26    日
附錄論罪科刑法條：
中華民國刑法第320條
意圖為自己或第三人不法之所有，而竊取他人之動產者，為竊盜
罪，處5年以下有期徒刑、拘役或 5 百元以下罰金。
意圖為自己或第三人不法之利益，而竊佔他人之不動產者，依前
項之規定處斷。
前二項之未遂犯罰之。